臺灣高等法院民事判決　　　　　　　　　96年度家上字第74號
　　上　訴　人　乙○○
　　被上訴人　　桃園市戶政事務所
　　法定代理人　丙○○
　　被上訴人　　內政部
　　法定代理人　甲○○
上列當事人間請求確認婚姻存在事件，上訴人對於中華民國95年
12月29日臺灣桃園地方法院95年度家訴字第94號第一審判決提起
上訴，本院不經言詞辯論終結，茲判決如下：
    主      文
上訴駁回。
第二審訴訟費用由上訴人負擔。
    事實及理由
一、上訴人主張：上訴人與訴外人李思治原為夫妻，民國74年9
    月20日，當上訴人因案遭羈押在高雄看守所時，李思治提出
    離婚之訴，當時法院為離婚訴訟之調解時，因李思治表示其
    在外已有女友，希望上訴人成全他云云，為此，上訴人即在
    法院離婚調解筆錄簽名同意與李思治辦理離婚，但李思治並
    未持該調解筆錄至戶政機關辦理離婚登記。後來因上訴人想
    買回坐落於桃園縣桃園市○○街18號房屋，以便於79年9月
    20日辦理所有權移轉登記手續，為毋庸經過李思治之同意，
    於是上訴人於79年8月7日持該份法院調解筆錄前往戶政事務
    所單獨辦理離婚之戶政登記，事後李思治死亡，其留有遺產
    ，上訴人因辦理離婚登記致使無法繼承該遺產，但事實上李
    思治在上開調解筆錄作成後，並向戶政機關為離婚登記，顯
    見其有繼續希望與上訴人維持婚姻之本意，兩造離婚應為無
    效，但因被上訴人三人拒絕讓上訴人註銷離婚登記，為此，
    請求確認上訴人與訴外人李思治婚姻關係存在云云。
二、按原告之訴，依其所訴之事實，在法律上顯無理由者，法院
    得不經言詞辯論，逕以判決駁回之，民事訴訟法第249條第2
    項定有明文。又依同法第463條準用前開規定，上訴人之上
    訴顯無理由者，第二審法院亦得不經言詞辯論駁回其上訴。
    按確認法律關係之訴，非原告有即受確認判決之法律上利益
    者，不得提起之，民事訴訟法第247條第1項定有明文。本件
    上訴人之配偶李思治既已死亡，則其與李思治間之婚姻關係
    即已消滅，而為過去之法律關係，上訴人以被上訴人為被告
    ，請求確認其與訴外人李思治之婚姻關係存在，顯然欠缺即
    受確認判決之法律上利益，不應准許。原審依民事訴訟法第
    249條第2項之規定，不經言詞辯論，以判決駁回之，理由雖
    有不同，但結論尚無二致。上訴意旨指摘原判決不當，聲明
    廢棄改判，顯為無理由，爰不經言詞辯論，駁回其上訴。
三、據上論結，本件上訴為無理由。依民事訴訟法第449條第1項
    、第463條、第249條第2項、第78條，判決如主文。
中　　華　　民　　國　　96　　年　　3 　　月　　21　　日
                    民事第九庭
                        審判長法  官   黃熙嫣
                              法  官   陳玉完
                              法  官   呂太郎
正本係照原本作成。
如不服本判決，應於收受送達後20日內向本院提出上訴書狀，其
未表明上訴理由者，應於提出上訴後20日內向本院補提理由書狀
（均須按他造當事人之人數附繕本）上訴時應提出委任律師或具
有律師資格之人之委任狀；委任有律師資格者，另應附具律師資
格證書及釋明委任人與受任人有民事訴訟法第466條之1第1項但
書或第2項（詳附註）所定關係之釋明文書影本。
中　　華　　民　　國　　96　　年　　3 　　月　　22　　日
　　　　　　　　　　　　　　　書記官   黃千鶴
附註：
民事訴訟法第466條之1（第1項、第2項）：
對於第二審判決上訴，上訴人應委任律師為訴訟代理人。但上訴
人或其他法定代理人具有律師資格者，不在此限。
上訴人之配偶、三親等內之血親、二親等內之姻親，或上訴人為
法人、中央或地方機關時，其所屬專任人員具有律師資格並經法
院認為適當者，亦得為第三審訴訟代理人。
